臺灣高等法院刑事裁定
110年度毒抗字第904號
抗  告  人
即  被  告  邱永全


上列抗告人即被告因違反毒品危害防制條例案件，不服臺灣士林
地方法院110年度毒聲字第233號，中華民國110年5月3日裁定（
聲請案號：臺灣士林地方檢察署110年度毒偵字第435號、110
年度聲觀字第201號），提起抗告，本院裁定如下：
    主  文
抗告駁回。
    理  由
一、原裁定意旨略以：抗告人即被告邱永全於民國109年10月28
    日上午11時29分許為警採尿前回溯4日內某時，在不詳地點
    ，施用第二級毒品甲基安非他命，嗣因被告為列管毒品人口
    ，經警通知於109年10月28日至警局接受採尿送驗後，檢驗
    結果呈甲基安非他命陽性反應之事實，有台灣尖端先進生技
    醫藥股份有限公司濫用藥物檢驗報告在卷可稽。被告雖否認
    施用毒品，且尿液檢體採集送驗紀錄記載被告於採尿前3日
    內曾服用感冒藥水等語，然安非他命、甲基安非他命無醫療
    用途，經核准之市售成藥及處方藥均不含安非他命、甲基安
    非他命成分，縱被告於採尿前確曾服用感冒藥水，亦不致造
    成尿液中檢出安非他命及甲基安非他命成分之結果，被告空
    言否認，要無足信。又被告前因施用毒品案件，經強制戒治
    後，於91年4月4日因停止戒治出監，嗣於91年5月24日保護
    管束期滿未經撤銷停止戒治，被告施用毒品犯行，距前案強
    制戒治執行完畢後，已逾3年，檢察官聲請將被告送勒戒處
    所觀察、勒戒，於法並無不合，應予准許。爰依毒品危害防
    制條例第20條第1項、第3項，裁定被告應入勒戒處所觀察、
    勒戒等語。
二、抗告意旨略以：依毒品列管人口採驗尿液規定，每3個月驗
    尿一次，被告已於109年9月底至內湖分局採驗，嗣經通知被
    告之尿液檢體遺失，於109年10月28日再次至內湖分局採尿
    ，重複採驗，嚴重違反採尿程序，侵害被告之人身權益。被
    告已依規定程序採驗尿液，卻通知再次採驗，而後驗出毒品
    陽性反應，令人實感疑惑，分局違反採驗程序，所採尿液檢
    體已受汙染，應無證據能力，不足以裁定被告應受觀察勒戒
    之處分云云。
三、按109年1月15日修正公佈、同年7月15日施行之毒品危害防
    制條例第20條第3項規定，犯第10條之罪於觀察、勒戒或強
    制戒治執行完畢釋放後，3年後再犯第10條之罪者，適用本
    條前2項之規定。上開所謂「3年後再犯」，只要本次再犯（
    不論修正施行前、後）距最近1次觀察、勒戒或強制戒治執
    行完畢釋放，已逾3年者，即該當之，不因其間有無犯第10
    條之罪經起訴、判刑或執行而受影響。除檢察官優先適用第
    24條命附條件緩起訴處分處遇（不論幾犯，亦無年限）外，
    對於施用毒品初犯者，應適用第20條第1項、第2項為機構內
    之觀察、勒戒或強制戒治；若於上開機構內處遇執行完畢釋
    放後，於「3年內再犯」者，依第23條第2項規定，應依法追
    訴；倘於「3年後再犯」自應再回歸到傳統醫療體系機構內
    重為觀察、勒戒或強制戒治之治療。是對於戒除毒癮不易者
    ，唯有以機構內、外處遇及刑事制裁等方式交替運用，以期
    能控制或改善其至完全戒除毒癮（最高法院109年度台上字
    第3826號判決意旨參照）。
四、經查：
  ㈠被告為列管毒品人口，經警通知前往指定處所採驗尿液，被
    告於109年10月28日上午11時29分許前往接受採尿送驗，經
    送請台灣尖端先進生技醫藥股份有限公司以酵素免疫分析法
    （EIA）初步檢驗，再以氣相層析質譜儀法（GC/MS）確認檢
    驗，結果確呈甲基安非他命陽性反應，有該公司109年11月1
    0日濫用藥物檢驗報告（檢體編號：Z000000000000號）、10
    9年10月28日之應受尿液採驗人尿液檢體採集送驗紀錄各1份
    在卷可稽（偵查卷第27至29頁），依毒品檢驗學上之常規，
    尿液中含毒品成分反應所使用之檢驗方法，對於受檢驗者是
    否確有施用毒品行為之判斷，在檢驗學常規上恆有絕對之影
    響。其以酵素免疫分析或薄層定性分析等方式為初步篩檢者
    ，因具有相當程度偽陽性之可能，如另以氣（液）相層析、
    質譜分析等較具公信力之儀器為交叉確認，因出現偽陽性反
    應之機率極低，核足據為對涉嫌人不利之認定，此為邇來我
    國實務所肯認，且為法院執行職務所知悉之事項。再者，尿
    液中檢出安非他命之濃度低（濃度至少高於200ng/ml）且檢
    出甲基安非他命之濃度高（濃度至少高於500ng/ml）者，為
    施用甲基安非他命；又甲基安非他命服用後24小時內約有施
    用劑量之70% 排泄於尿液中，一般施用甲基安非他命後於尿
    液中可檢出之時間為1至5天，此有財團法人私立高雄醫學大
    學附設中和紀念醫院93年11月29日高醫附秘字第0930003384
    號函、行政院衛生署管制藥品管理局92年3 月10日管檢字第
    0920001495號函供參。被告於109年10月28日上午11時29分
    許所採尿液送驗結果，經依酵素免疫分析法（EIA）初步檢
    驗，再以氣相層析質譜儀法（GC/MS）確認檢驗，結果確呈
    甲基安非他命陽性反應，已排除偽陽性之可能，堪認其於採
    尿前確有施用第二級毒品甲基安非他命。
　㈡被告前因施用毒品案件，經臺灣士林地方法院以88年度毒聲
    字第903號裁定送勒戒處所觀察、勒戒後，認有繼續施用毒
    品傾向，由同法院以88年度毒聲字第1008號裁定令入戒治處
    所施以強制戒治，嗣因無繼續戒治之必要，再經同法院以88
    年度毒聲字第2470號裁定停止戒治，所餘戒治期間交付保護
    管束，於89年6月11日保護管束期滿，期滿未經撤銷，視為
    強制戒治期滿執行完畢，並由檢察官以89年度戒毒偵字第10
    1號為不起訴處分確定。復於90年間，再因施用第一級、第
    二級毒品案件，經同法院以90年度毒聲字第746號裁定令入
    戒治處所施以強制戒治，嗣因無繼續戒治之必要，經同法院
    以91年度毒聲字第57號裁定停止戒治，所餘戒治期間交付保
    護管束，於91年5月24日保護管束期滿，期滿未經撤銷，視
    為強制戒治期滿執行完畢等情，有本院被告前案紀錄表附卷
    可稽。被告本案施用毒品時間，距其最近一次觀察、勒戒或
    強制戒治執行完畢已逾3年，屬現行毒品危害防制條例第20
    條第3項所定「3年後再犯」，自應再令其接受觀察、勒戒，
    不因被告其後再犯施用毒品罪，經起訴、判刑或執行而受影
    響，原審法院裁定被告應送勒戒處所觀察、勒戒，於法自無
    不合。
  ㈢按犯毒品危害防制條例第10條之罪者，經執行刑罰或保護處
    分完畢後2年內，警察機關得通知其於指定之時間到場採驗
    尿液；前開採驗尿液實施辦法，由行政院定之，毒品危害防
    制條例第25條第2項、第3項定有明文。而依毒品危害防制條
    例第25條第3項授權頒定之採驗尿液實施辦法第9條、第10條
    規定，警察機關依毒品危害防制條例第25條第2項規定執行
    定期尿液採驗，每3個月至少採驗1次；警察機關通知採驗尿
    液，應以書面為之。查被告前於108年間因施用第二級毒品
    案件，經臺灣士林地方法院以108年度審簡字第636號判決處
    有期徒刑4月確定，於109年4月16日縮刑期滿執行完畢，並
    經警察機關列管定期採尿人口，此有該案判決書、本院被告
    前案紀錄表、列管人口基本資料查詢各1份在卷可按（本院
    卷第13頁、第15頁、第21至22頁），足認被告於採尿時（即
    109年10月28日上午11時29分許），確屬於毒品危害防制條
    例第25條第2項所之列管定期採尿人口。又被告前次經警通
    知前往採驗尿液之時間為109年7月5日，此次採尿係經臺北
    市政府警察局內湖分局，於109年10月5日交辦康寧派出所，
    通知被告應於109年10月12日前至指定處所採驗尿液，於109
    年10月9日送達被告，被告於109年10月28日前往接受採驗尿
    液，此有臺北市政府警察局內湖分局109年10月5日交辦單、
    採驗尿液通知書回執聯（編號：Z0000000000000）、送達證
    書、109年7月5日及10月28日之應受尿液採驗人尿液檢體採
    集送驗紀錄各1份附卷可佐（本院卷第16至20頁），足徵警
    察機關此次通知被告採集尿液送驗，合於每3個月採驗1次之
    規定。抗告意旨稱警方此次對被告採集尿液，係屬重複採驗
    ，與每3個月採驗1次尿液之規定有違云云，顯非可採，難認
    有理由。
五、綜上所述，原審以被告確有施用第二級毒品甲基安非他命犯
    行，依毒品危害防制條例第20條第3項、第1項及觀察勒戒處
    分執行條例第3條第1項規定，裁定令入勒戒處所觀察、勒戒
    ，核其認事用法，並無違誤或不當。抗告意旨執前詞提起抗
    告，為無理由，應予駁回。
據上論斷，應依刑事訴訟法第412條，裁定如主文。
中　　華　　民　　國　　110 　年　　6 　　月　　17　　日
                  刑事第九庭    審判長法　官  潘翠雪
                                      法　官  陳信旗
                                      法　官  俞秀美
以上正本證明與原本無異。
不得再抗告。
                                      書記官  謝崴瀚
中　　華　　民　　國　　110 　年　　6 　　月　　17　　日